【裁判字號】    90,易,371
【裁判日期】    900430
【裁判案由】    詐欺
【裁判全文】
臺灣高雄地方法院刑事判決                            九十年度易字第三七一號
    公  訴  人  臺灣高雄地方法院檢察署檢察官
    被      告  甲○○
右列被告因詐欺案件，經檢察官提起公訴（八十九年度偵字第二七一四二號），本院
判決如左：
    主  文
甲○○意圖為自己不法之所有，以詐術使人將本人之物交付，處拘役肆拾日，如易科
罰金，以參佰元折算壹日。
    事  實
一、甲○○意圖為自己不法之所有，於民國八十八年十一月二十六日（起訴書誤載為
    八十九年），至設於高雄市前鎮區○○○○路五號太華漁業股份有限公司（以下
    簡稱太華公司），向負責人乙○○佯以願隨該公司之展華十六號漁船於八十八年
    十一月二十九日出港從事海上漁撈作業否則願負刑事詐欺之罪責，惟先預支薪水
    新台幣（下同）十七萬元以為安家之費用等語，並簽發受僱船員覺書一紙以取信
    於負責人乙○○，致使乙○○陷於錯誤，而如數交付上開款項，詎甲○○取得該
    款項後即逃匿無蹤，未將個人隨船出海作業之生活必需品於二十九日前置放於船
    上，且未依約隨該船出港作業，事後亦未償還欠款，至此乙○○始知受騙。
二、案經太華公司訴由臺灣高雄地方法院檢察署檢察官偵查起訴。
    理  由
一、訊據被告甲○○固坦認有於右揭時地向告訴人表示願隨船出港，並預支薪資等事
    實不諱，惟矢口否認詐欺犯行，辯稱：因出港前一日凌晨在高雄市五甲一帶被搶
    五、六千元無錢可至公司，故無法隨船出海，沒有詐欺之意云云。惟查，右揭事
    實迭據告訴代理人丙○○於偵查中及本院審理時指訴綦詳，復有被告簽交告訴人
    公司之前開受僱船員覺書、漁船出港作業申請書及存證信函各一紙在卷可稽，被
    告雖仍以前開情詞置辯，然被告先前已因四次隨船出海作業於結算薪資後尚積欠
    告訴人公司預支之安家費十五萬四千八百五十三元未清償乙節，業據告訴代理人
    丙○○陳明在卷，且為被告所是認，顯見被告是時並無償債之能力甚明，是依此
    倘非被告以佯稱必如期隨船出海作業否則願負刑事詐欺之罪責，並簽具前開受僱
    船員覺書一份交付告訴人公司收執，致使告訴人公司陷於錯誤而交付前開款項，
    衡情在前債未清且亦無何擔保之情形下，告訴人公司理應不會再預支被告薪津以
    致增加公司之損失乃至為灼然；又苟若被告是時並無不法所有之意圖，何以於二
    十六日取得預支之薪津後，未將生活必需品在二十九日前先行放置船上以供其出
    海作業時個人生活所需之用，甚至在被搶之後亦未告知告訴人公司其處境以尋求
    支援，復在收受告訴人之存證信函要其出面解決否則訴諸法律追究詐欺刑責之際
    ，仍置若罔聞，不與告訴人公司連絡而有被告訴人公司提起詐欺之告訴，致官司
    纏身之危險之理，益徵其前開所辯，顯屬卸責之詞，殊不足採，本件事證已臻明
    確，被告犯行堪予認定。
二、核被告所為，係犯刑法第三百三十九條第一項之詐欺取財罪。爰審酌被告為一己
    之私慾，詐騙他人金錢，侵害他人之財產權，且犯後猶飾詞圖卸，所為非是，本
    不宜寬貸，惟念及詐得之金額非鉅，且告訴代理人亦表示告訴之目的僅在希冀被
    告能償還告訴人之損失等一切情狀，量處如主文所示之刑，並諭知易科罰金之折
    算標準，以資懲儆。又刑法第四十一條業已於九十年一月十日修正公布，並於九
    十年一月十二日生效，依其修正內容為犯最重本刑為五年以下有期徒刑以下之刑
    之罪，而受六個月以下有期徒刑或拘役之宣告，因身體、教育、職業、家庭之關
    係或其他正當事由，執行顯有困難者，得以一元以上三元以下折算一日，得易科
    罰金；另易科罰金之事項應依新法即裁判時之法律而無刑法第二條第一項但書之
    適用，亦經最高法院二十四年七月總會決議在案，是就被告宣告之刑乃依新法併
    以諭知易科罰金之折算標準，附此敘明。
三、被告經合法傳喚，無正當理由未到庭，本院認本件係應科拘役之案件，爰不待其
    陳述逕行判決。
據上論結，應依刑事訴訟法第二百九十九條第一項前段、第三百零六條，刑法第二條
第一項前段、第三百三十九條第一項、第四十一條第一項，罰金罰鍰提高標準條例第
一條前段、第二條，判決如主文。
中      華      民       國      九十     年      四      月    三十    日
                                   臺灣高雄地方法院刑事第三庭
                                       法    官  柯彩燕
右正本證明與原本無異。
如不服本判決，應於判決送達後十日內，向本院提出上訴狀。
                                書記官    楊真芬
中    華    民    國      九十      年      五      月      三      日


司法院資訊處製作；財團法人民間司法改革基金會備份。
